【裁判字號】    97,交聲,2780
【裁判日期】    971224
【裁判案由】    交管條例聲異
【裁判全文】
臺灣板橋地方法院交通事件裁定        97年度交聲字第2780號
原處分機關  交通部公路總局臺北區監理所
異  議  人
即受處分人  甲○○
代  理  人  楊華興律師
上列異議人即受處分人因違反道路交通管理處罰條例案件，對於
交通部公路總局臺北區監理所於民國97年9 月19日北監自裁字裁
40-A3Q407886號裁決書所為之裁決處分不服，聲明異議，本院裁
定如下：
    主  文
異議駁回。
    理  由
一、按汽車（包括機器腳踏車）駕駛人停車時，在設有禁止停車
    標線之處所停車者，處新臺幣（下同）600 元以上1200元以
    下罰鍰，道路交通管理處罰條例第56條第1 項第4 款定有明
    文。
二、原處分意旨略以：異議人即受處分人甲○○駕駛所有車牌號
    碼9B-0736 號自用小客車，於民國92年7 月23日下午1 時8
    分許，在臺北市○○路10號前，因在劃有黃線路段停車經警
    依法舉發，嗣異議人未於應到案期限前申訴或繳納罰鍰，經
    原處分機關調查後，認受處分人違規明確，乃依道路交通管
    理處罰條例第56條第1 項第4 款，違反道路交通管理事件統
    一裁罰基準及處理細則，及違反道路交通管理事件統一裁罰
    基準表等規定，於97年9 月19日裁處受處分人1200元罰鍰。
三、異議意旨略以：受處分人於92年7 月25日接獲舉發通知單後
    ，經過5 年方收到原處分機關之裁決書，依行政執行法第7
    條，原處分已因時間經過而不得執行，且亦違反依法行政原
    則，為此於法定期間內聲明異議，請求撤銷原處分。
四、經查：異議人上揭違規事實，業據證人即舉發警員王聖文於
    本院調查時證述明確（見本院97年度交聲字第2777號卷第33
    頁），並有經異議人簽收之舉發通知單及違規採證照片3 幀
    在卷可憑（見同上卷第37、38頁），亦為到庭之代理人所不
    爭，違規事實堪以認定。
五、按行政執行，自處分、裁定確定之日或其他依法令負有義務
    經通知限期履行之文書所定期間屆滿之日起，5 年內未經執
    行者，不再執行；其於5 年期間屆滿前已開始執行者，仍得
    繼續執行。但自5 年期間屆滿之日起已逾5 年尚未執行終結
    者，不得再執行，此行政執行法第7 條第1 項固有明文。查
    ，異議人於前揭時地違規後，已於92年7 月25日接獲舉發通
    知單，有上開舉發通知單可憑，並為異議人自承在卷，堪以
    認定，可見本件警察機關行使舉發權，並未逾道路交通管理
    處罰條例第90條前段所定3 個月期間之限制；又按舉發通知
    單在受處分人未依法甘服並繳清罰鍰前，並非終局性行政處
    分，僅屬於暫時性行政處分，舉發機關製單移送處罰機關（
    即原處分機關）後，仍須待處罰機關裁決後，該裁決處分始
    為終局性行政處分，並成為異議人聲明異議之標的，異議人
    如對裁決處分聲明異議，裁決處分於異議程序終結前尚未確
    定，須待裁決處分確定後，方有前開行政執行法第7 條所定
    5 年執行時效之問題，亦即行政執行法第7 條第1 項係規範
    行政執行權之執行時效，與警察機關之舉發時限及處罰機關
    （即原處分機關）之處罰時效並不相涉，本件異議人既已針
    對裁決處分聲明異議，該裁決處分即未確定，自不生行政執
    行法第7 條第1 項所定執行權時效之問題，異議人以前詞為
    辯，應係誤會。
六、又行為人因交通違規遭警舉發後，關於交通主管機關（即原
    處分機關）之裁罰期間，道路交通管理處罰條例並未設有特
    別規定，惟道路交通管理處罰條例所定罰鍰，性質上屬行政
    罰，其裁罰時效自應適用95年2 月5 日生效施行之行政罰法
    （94年2 月5 日公布，1 年後即95年2 月5 日施行）。而依
    行政罰法第5 條規定：「行為後法律或自治條例有變更者，
    適用行政機關最初裁處時之法律或自治條例。但裁處前之法
    律或自治條例有利於受處罰者，適用最有利於受處罰者之規
    定。」，行政罰係採「從新從輕」原則。又依行政罰法第27
    條第1 項規定，處罰機關之裁處權，因3 年期間之經過而消
    滅。至於3 年裁處權時效之起算，行政罰法第45條亦明定為
    ：「本法施行前違反行政法上義務之行為應受處罰而未經裁
    處，於本法施行後裁處者，除第15條、第16條、第18條第2
    項、第20條及第22條規定外，均適用之。前項行政罰之裁處
    權時效，自本法施行之日起算。」，是依上述，於行政罰法
    施行前應受處罰而未經裁處者，其裁處權時效，除該法第15
    條、第16條、第18條第2 項、第20條及第22條規定情形外，
    應自行政罰法施行日即95年2 月5 日起算3 年，意即於98年
    2 月5 日前，處罰機關均尚得予以裁罰。查本件異議人違規
    時間為92年7 月23日，係於行政罰法施行前，其違規又與前
    開行政罰法第15條、第16條等所定除外情形無涉，原處分機
    關雖於97年9 月19日始為裁罰，惟依前述，本件裁罰權既尚
    未消滅，則原處分機關依法裁決即無何違法之處，異議人所
    辯自非可採。
七、綜上所述，異議人前揭違規事實明確，原處分機關依上開規
    定裁處異議人罰鍰1200元，經核其裁決處分，於事實上及法
    律上均無違誤，本件異議為無理由，應予駁回。
據上論斷，應依道路交通案件處理辦法第19條，裁定如主文。
中    華    民    國    97    年    12    月    24    日
                      交通法庭  法  官  陳正昇
上列正本證明與原本無異。
如不服本裁定，應於裁定送達後5日內敘明抗告理由，向本院提
出抗告狀。
                                書記官  林文達
中    華    民    國    97    年    12    月    24    日


司法院資訊處製作；財團法人民間司法改革基金會備份。
